【裁判字號】    97,訴,1844
【裁判日期】    980831
【裁判案由】    給付貨款
【裁判全文】
臺灣桃園地方法院民事裁定              97年度訴字第1844號
原      告  華聿股份有限公司
法定代理人  戊○○
訴訟代理人  余淑杏律師
            莊佳樺律師
            羅詩蘋律師
被      告  香港商龐巴迪動力產品亞洲有限公司
法定代理人  乙○○○○○○ ○.
            甲○○ ○○○○ .
            丙○○○○○○ ○.
            丁○○(FELIX.
訴訟代理人  張秀夏律師
上列當事人間請求給付貨款事件，本院裁定如下：
    主  文
本院就本件訴訟有管轄權。
    理  由
一、按訴訟程序上之中間爭點，達於可為裁判之程度者，法院得
    先為裁定，民事訴訟法第383 條第2 項定有明文。本件被告
    抗辯就本訴訟事件本院並無國際裁判管轄權，惟原告否認之
    ，本院爰就此訴訟程序上之中間爭點，先為裁定。
二、次按，涉外民事法律適用法乃係對於涉外事件，就內國之法
    律，決定其適用何國法律之法，至法院管轄部分，並無明文
    規定，故就具體事件受訴法院是否有管轄權，當依法庭地法
    即本國法加以判斷，準此，本件解釋上應類推適用民事訴訟
    法關於管轄之規定。經查：
(一)依民事訴訟法第2 條第3 項之規定：「對於外國法人或其他
    得為訴訟當事人之團體之訴訟，由其在中華民國之主事務所
    或主營業所所在地之法院管轄」。是苟被告為外國法人而在
    我國設有主事務所或主營業所，我國法院應有國際裁判管轄
    權。查本件被告自承在臺灣設有辦事處（見本院98年5 月14
    日言詞辯論筆錄），依原告所稱：被告公司在臺灣所設置辦
    事處之訴訟及非訟代理人丁○○亦為被告公司法定代理人之
    一，且被告公司在臺灣也有業務員處理被告公司業務，是堪
    認被告公司在臺灣係設有主事務所，揆諸前述說明，吾國應
    有國際裁判管轄權。
(二)又按因契約涉訟者，如經當事人定有債務履行地，得由該履
    行地之法院管轄，民事訴訟法第12條定有明文；所謂債務履
    行地，係指當事人以契約訂定之清償地而言，在約定FCA 貿
    易條件之情形，出賣人僅負擔將貨物交至船上或其他運輸工
    具上之費用及義務，出賣人在交付貨物予運送人時，其交貨
    義務即已履行完畢，貨物滅失或毀損之風險亦因而移轉予買
    受人，是該交貨予運送人的地點，應屬FCA 貿易條件所約定
    之債務履行地。本件原告起訴意旨略以：被告係香港公司，
    其前於96年6 月15日向原告訂購產品，雙方約定採取「FCA
    TAIWAN」之方式交貨，被告應於交貨後90天付款。伊已依約
    交貨，惟被告迄今尚積欠美金96,590.69 元（折合新臺幣為
    3,090,902 元）未給付，爰依買賣契約關係，求為命相對人
    給付貨款及法定遲延利息，並提出提單、載貨證券、被告公
    司登記資料、被告之訂購單、雙方往來電子郵件、原告交付
    被告產品之發票、交貨單影本等影本以茲證明（見本院卷第
    7 頁至第76頁）。經核，上開訂購單既已載明「FCA TAIWAN
    」（見本院卷37頁以下）；且依部分空運提單上已載明離境
    機場（Airport of Departure）為「CKS AIRPORT TAIWAN（
    即臺灣桃園機場）」（見本院卷7 頁），足見兩造就系爭買
    賣標的之貨物，係約定採FCA 貿易條件，其中部分貨物並係
    以我國桃園機場為出賣人（即原告）之交貨地，故桃園機場
    應堪認是系爭買賣契約所約定之債務履行地之一。至訂購單
    所載「Ship To:BENTON BRP US INC.451E.ILLINOISAVENUE,
    BENTON IL 00000-0000, USA 」（見本院卷37頁），應認僅
    係就提單受貨人記載方式之指示，尚不得認係履行交貨義務
    的地點。故依民事訴訟法第12條之規定，本院就本件訴訟亦
    應認具有管轄權。
三、爰裁定如主文。
中    華    民    國    98    年    8    月    31    日
                      民事第三庭    法  官  林曉芳
上列正本證明與原本無異
如不服本裁定應於送達後10日內向本院提出抗告狀
中    華    民    國    98    年    9     月    2     日
                                    書記官  邱飛鳴


司法院資訊處製作；財團法人民間司法改革基金會備份。
